臺灣桃園地方法院民事判決　94年度訴字第143號
原　　　告　乙○○
被　　　告　甲○○
訴訟代理人　丙○○
　　　　　　丁○○
上列當事人間請求損害賠償事件，本院於94年8 月17日言詞辯論
終結，判決如下：
    主  文
被告應給付原告新台幣陸拾壹萬陸仟玖佰壹拾貳元。
原告其餘之訴駁回。
訴訟費用由被告負擔十分之六；餘由原告負擔。
    事實及理由
一、按訴狀送達後，原告不得將原訴變更或追加他訴，但擴張或
    減縮應受判決事項之聲明者，不在此限。又按不變更訴訟標
    的，而補充或更正事實上或法律上之陳述者，非為訴之變更
    或追加。民事訴訟法第255條第1項第3款、第256條分別定有
    明文。本件原告起訴原聲明請求：被告應連帶給付原告新台
    幣（下同）1,690,310 元（包括醫療費用47,260元、看護費
    用16,200元、工作損失639,800 元、減少勞動能力487,050
    元、精神慰撫金500,00０元）。然因被告僅有一人，且勞動
    基準法規定強制退休之年齡係60歲，經本院行使闡明權後，
    原告於94年7 月13日具狀更正減少勞動能力部分為334,050
    元並變更聲明為：被告應給付原告1,537,310 元，同時同意
    工作損失及減少勞動能力部分之計算以每月向餐飲公會投保
    之薪資21,900元作為計算基準；繼於本院94年8 月17日言詞
    辯論期日，再行追加請求後續醫療費用7,930 元，核原告所
    為僅係單純更正事實上或法律上之陳述，及先後為減縮或擴
    張應受判決事項之聲明，與上開條文規定，並無不合，應予
    准許，合先敘明。
二、本件原告起訴主張：被告於92年8 月21日16時20分駕駛車號
    W5-8702 號自小客貨車，由楊梅往新屋方向延楊新路行駛至
    民富路左轉彎時，應注意且能注意對向車道上適有原告騎乘
    車號IVE-719 號機車正直行而來，竟疏未注意及之，且未打
    方向燈並暫停讓屬直行車之機車先行通過，而與之發生碰撞
    肇事，致原告受有左膝挫傷併發疑似內側副韌帶及內側半月
    板損傷之傷害。原告因本件車禍，受有醫療費用、看護費用
    、工作損失、減少勞動能力損失及精神上之損害，爰依侵權
　　行為之法律關係，請求被告賠償如訴之聲明所示之金額等語
　  。並聲明：被告應給付原告1,545,240 元；被告則以：就原
    告主張之上開事實不爭執，同意原告工作損失及減少勞動能
    力部分之計算以每月向餐飲公會投保之薪資21,900元作為計
    算基準，並同意原告請求3 個月之工作損失，惟本件事故之
    發生原告亦有過失，依法主張過失相抵等語資為抗辯。並聲
    明：駁回原告之訴。
三、原告主張被告於前開時、地，駕車本應注意汽車行駛至交岔
    路口，轉彎車應讓直行車先行，且依當時情形，又無不能注
    意之情事，竟疏於注意及此，貿然左轉，撞擊原告所騎乘直
    行機車，造成原告人車倒地，受有右膝挫傷併前十字韌帶部
    分斷裂、關節軟骨損傷併內側韌帶斷裂等傷害之事實，業據
    其提出與所述相符之診斷證明書及道路交通事故證明書為證
    ，被告對此復不爭執。而被告於車輛行駛時，原應注意車輛
    行經交岔路口時，轉彎車應讓直行車先行，且依桃園縣警察
    局道路交通事故調查報告所載，當時路況被告並無不能注意
    之情事，然被告竟仍疏未注意讓對向原告之直行機車先行，
    即貿然通過該交岔路口，致肇本件車禍事故發生，是被告之
    過失侵權行為責任甚明，而本件刑事庭亦同此認定，有本院
    93年度壢交簡字第971 號刑事判決書影本附卷可稽，並經本
    院調閱上開刑事卷宗查核屬實，是原告其所受之傷害係因被
    告之過失行為所致，堪信為實在。
四、按「因故意或過失，不法侵害他人之權利者，負損害賠償責
    任。」、「汽車、機車或其他非依軌道行駛之動力車輛，在
    使用中加損害於他人者，駕駛人應賠償因此所生之損害。」
    、「不法侵害他人之身體或健康者，對於被害人因此喪失或
    減少勞動能力或增加生活上之需要時，應負損害賠償責任。
    」；「不法侵害他人之身體、健康、名譽、自由、信用、隱
    私、貞操，或不法侵害其他人格法益而情節重大者，被害人
    雖非財產上之損害，亦得請求賠償相當之金額。」，民法第
    184 條第1 項前段、第191 條之2 前段、第193 條第1 項及
    第195 條第1 項前段分別定有明文。被告對於原告所受之損
    害既應負賠償責任，已如前述，則原告依據前開規定，訴請
    被告賠償醫療費用、看護費用、工作損失、減少勞動能力損
    失及精神慰撫金，即屬於法有據。茲就原告請求之項目及金
    額審究如下：
    (一)醫療費用部分：原告主張醫療費用共支出55,190元，業據
      其提出博登藥局免用發票收據6 紙、天乙藥局免用發票1
      紙、東山傷科中醫診所收據暨醫療費用明細1 紙、中壢建
      成中醫聯合診所免用統一發票收據1 紙、同慶堂中醫醫院
      免用統一發票收據2 紙及醫療收據1 紙、天成醫院收據2
      紙、黃紀倫診所醫療費用明細表1 紙、居家企業股份有限
      公司統一發票2 紙、大成骨科診所醫療費用及收據1 紙、
      國軍桃園總醫院附設民眾診療處收費收據5 紙（以上均為
      影本）為證，核其看診科別及項目均屬必要之醫療行為，
      且被告對此亦不爭執，是原告此部分之請求，應予准許。
    (二)看護費用部分：原告主張因韌帶重建術及半月板切除術，
      住院期間須他人全天看護，扣除汽車強制責任險已賠償每
      天1,000 元，爰請求16,200元｛13.5天× (0000-0000)元
      ｝，業據其提出看護費收據影本2 紙為證，被告對此亦不
      爭執，是原告此部分之請求，應予准許。
　　(三)工作損失部分：原告主張其原係從事承包公司員工伙食之
  　　工作，均係親自採買食材，惟自車禍發生後已無法工作，
　    勞工保險局已給付原告10個月工作損失的70% ，爰以向餐
      飲公會每月投保之薪資21,900元，請求被告賠償其3 個月
      之工作損失計65,700元，被告已表同意，是原告此部分之
      請求，應予准許。
    (四)減少勞動能力部分：原告主張其所受之傷害，依據國軍桃
      園總醫院所開立之勞工保險殘廢診斷書，係屬勞工保險條
      例第53條所列第13級殘廢，所減少之勞動能力為5%，以每
      月向餐飲公會投保之薪資21,900元計算至退休年齡，並依
      霍夫曼法扣除中間利息，共計受有334,050 元之損失乙節
      。按「認定不法侵害他人之身體或健康，致被害人減少勞
      動能力之程度，通常雖係由法院選任鑑定人予以鑑定，惟
      法院亦得自行認定之。法院於自為認定時，專門醫師所出
      具之診斷書及勞工保險條例第53條附表所定殘廢給付標準
      表所定殘廢等級，雖非不得資為重要參考材料，惟依殘廢
      給付標準表所載，一、二、三項障害項目，其殘廢等級雖
      分屬一、二、三級，給付標準分別為1200日、1000日、84
      0 日，惟同屬終身不能從事任何工作即喪失勞動能力，足
      見尚難依給付標準日數之比例推算勞動能力喪失或減少之
      程度，否則第二、三障害項目將成為減少勞動能力1200分
      之1000及1200分之840 ，而非與第一障害項目同屬終身不
      能從事任何工作之喪失勞動能力」（最高法院88年度台上
      字第1796號判決意旨可資參照）。經查，本院依國軍桃園
      總醫院所開立之勞工保險殘廢診斷書，有關肢體障害關節
      可活動範圍度數表所載，「左膝關節屈曲90-120度、活動
      範圍90-120度」, 係屬勞工保險條例第53條所列第13 級
      殘廢，所減少之勞動能力應為23.07%，另被告同意原告以
      每月向餐飲公會投保之薪資21,900元作為計算標準，是原
      告減少勞動能力之損失每年為60,628元（21,900×12×23
      .07% ， 元以下四捨五入，下同），再依勞動基準法第54
      條規定，其通常至少可工作至60歲強制退休止。原告車禍
      受傷時為48歲又1 個月即48.083歲（44年7 月20日出生）
      ，是原告勞動能力損害期間從其48.083歲至其可勞動年歲
      60 歲止，再依霍夫曼計算式扣除中間利息，則原告減損
　　　勞動能力之損失計555,549 元｛【60628*8.00000000( 此
　　　為11年之霍夫曼係數)+60628*0.917*(9.00000000-0.0000
　　　0000)] =555,549 ｝，原告僅請求334,050 元，並無不合
　　  ，應予准許。
    (四)精神慰撫金部分：
      原告因本件車禍受有左膝挫傷併疑似內側副韌帶及內側半
      月板損傷等傷害，飽受手術、復健折磨，其生活上已大受
      影響，身心均造成莫大痛苦，其請求被告賠償精神慰撫金
      ，洵屬有據。查原告於車禍事故發生時原從事伙食發包工
      作，名下並無不動產；被告名下有桃園縣新屋鄉房屋乙戶
      及新竹市房地各乙筆等情，有本院依職權向財政部台灣省
      北區國稅財產歸屬資料單附卷可稽，本院審酌兩造之身分
      、地位、經濟狀況、原告受傷情形、其身體上及精神上痛
      苦程度等一切情狀，認原告請求之精神慰撫金以300,000
      元為適當，逾此部分之請求尚嫌過高，不應准許。
    (五)揆諸上開說明，原告主張之損害額合計為771,140 元（5
      5,190 ＋16,200＋65,700＋334,050 ＋300,000）。
五、末按損害之發生或擴大，被害人與有過失者，法院得減輕賠
    償金額或免除之，民法第217 條第1 項定有明文。此項規定
    之目的在謀求加害人與被害人間之公平，倘受害人於事故之
    發生亦有過失時，由加害人負全部賠償責任，未免失諸過酷
    ，是以賦與法院得不待當事人之主張，減輕其賠償金額或免
    除之職權。換言之，基於過失相抵之責任減輕或免除，非僅
    為抗辯之一種，亦可使請求權全部或一部為之消滅，故裁判
    上得以職權斟酌之。經查，本件原告騎乘上開重機車行經前
    開該交岔路口時，亦因未注意車前狀況，隨時採取必要之安
    全措施，亦屬違反道路交通安全規則之規定亦與有過失甚明
    。本院審酌原告對此次車禍事故過失之情節，認原告就本件
    損害之發生與有過失責任較小，應負20% 之過失責任，被告
    所負責任較大，應負80% 之責任，即本院依上開情節，依職
    權減輕被告20% 之賠償金額，從而，原告依侵權行為法律關
    係請求被告賠償之金額於616,912 元（771,140 ×80%）之
    範圍內，為有理由，應予准許。逾此部分之請求為無理理，
    應予駁回。
六、兩造其餘攻擊防禦方法及所提出之各項證據資料，經審酌後
    ，因認與判決之基礎無涉，且不影響判決之最後結果，爰不
    予以一一論述，附此敘明。
七、結論：本件原告之訴，為一部有理由、一部無理由，依民事
    訴訟法第79條，判決如主文。
中　　華　　民　　國　　94　　年　　8 　　月　　31　　日
                  民事民一庭    法　官　林淑鳳
以上正本，係照原本作成。
如對本判決上訴，須於判決送達後20日內向本院提出上訴狀
中　　華　　民　　國　　94　　年　　8 　　月　　31　　日
                                書記官　黃楓茹
